臺灣高等法院臺中分院刑事判決
111年度上訴字第19號
上  訴  人  
即  被  告  劉吉祥



指定辯護人  本院公設辯護人  郭博益  
上列上訴人因毒品危害防制條例案件，不服臺灣臺中地方法院11
0年度訴字第1340號中華民國110年11月18日第一審判決（起訴案
號：臺灣臺中地方檢察署110年度偵字第19658號），提起上訴，
本院判決如下：
    主  文
上訴駁回。
    事  實
一、劉吉祥明知甲基安非他命屬毒品危害防制條例所公告列管之
    第二級毒品，依法不得持有、販賣，竟基於販賣第二級毒品
    以營利之犯意，分別為下列販賣第二級毒品之犯行：
  ㈠林○○於民國110年2月15日以通訊軟體LINE與劉吉祥聯繫購買
    甲基安非他命之事宜，於同日7時5分許，劉吉祥駕駛車牌號
    碼0000-00號自小客車前來臺中市○○區○○路00○0號前，林○○
    即進入劉吉祥所駕車輛後座，向劉吉祥購買甲基安非他命新
    臺幣（下同）4000元，劉吉祥交付甲基安非他命予林○○，林
    ○○當場交付4000元予劉吉祥，而完成交易。
  ㈡林○○於110年2月21日分別以通訊軟體LINE及微信與劉吉祥聯
    絡購買甲基安非他命事宜，於同日21時59分許，劉吉祥駕駛
    藍色車頭白色車身自小貨車前來臺中市○○區○○路0000號前，
    林○○開啟劉吉祥所駕車輛之副駕駛座車門後，交付6500元予
    劉吉祥，劉吉祥當場交付甲基安非他命予林○○，而完成交易
    。
  ㈢林○○於110年2月23日以通訊軟體微信與劉吉祥聯絡購買甲基
    安非他命事宜，於同日21時42分許，劉吉祥駕駛車牌號碼00
    0-0000號自小貨車至臺中市○○區○○路00號前，林○○走至劉吉
    祥所駕車輛副駕駛座旁，交付6500元予劉吉祥，劉吉祥當場
    交付甲基安非他命予林○○，而完成交易。
　㈣嗣於110年2月24日14時40分許，經警在臺中市○○區○○○路000
    巷00號前，經林○○同意執行搜索，並扣得甲基安非他命1包
    ，而循線查獲上情。
二、案經臺中市政府警察局第六分局報告臺灣臺中地方檢察署檢
    察官偵查起訴。
    理  由
壹、證據能力部分：
一、按被告以外之人於審判外之陳述雖不符刑事訴訟法第159條之1至第159條之4等4條之規定，而經當事人於審判程序同意作為證據，法院審酌該言詞陳述或書面陳述作成時之情況，認為適當者，亦得為證據。當事人、代理人或辯護人於法院調查證據時，知有刑事訴訟法第159條第1項不得為證據之情形，而未於言詞辯論終結前聲明異議者，視為有前項之同意，刑事訴訟法第159條之5定有明文。該條立法意旨在於傳聞證據未經當事人之反對詰問予以核實，原則上先予排除。惟若當事人已放棄反對詰問權，於審判程序中表明同意該等傳聞證據可作為證據；或於言詞辯論終結前未聲明異議，基於尊重當事人對傳聞證據之處分權，暨證據資料愈豐富，愈有助於真實發見之理念，且強化言詞辯論主義，使訴訟程序得以順暢進行，上開傳聞證據亦均具有證據能力。經查，本件以下所引用被告以外之人於審判外之言詞或書面陳述，業經於審理期日踐行調查證據程序，檢察官、被告及其辯護人均已當庭表示無意見，且迄至言詞辯論終結前亦未聲明異議，本院審酌該等言詞或書面陳述之製作及取得，並無證據顯示有何違背程序規定而欠缺適當性之情事，認以之為證據應屬適當，自均有證據能力。
二、又按除法律另有規定外，實施刑事訴訟程序之公務員因違背法定程序取得之證據，其有無證據能力之認定，應審酌人權保障及公共利益之均衡維護，刑事訴訟法第158條之4定有明文。查本件以下所引用之非供述證據，經本院於審理中提示並告以要旨而為調查時，檢察官、被告及其辯護人均未表示無證據能力，本院審酌該等證據作成及取得之程序均無違法之處，依上開規定之反面解釋，亦應認均有證據能力。
三、再按被告之自白，非出於強暴、脅迫、利誘、詐欺、疲勞訊問、違法羈押或其他不正之方法，且與事實相符者，得為證據，刑事訴訟法第156條第1項定有明文。本件被告所為之自白，並未提出其他可供證明被告究有如何之遭受「強暴、脅迫、利誘、詐欺、疲勞訊問、違法羈押或其他不正之方法」始為自白之證據，以供本院得以即時調查審認，被告所為之自白，堪認出於自由意志，得採為本件判決之基礎。
貳、實體部分：　　
一、上開犯罪事實，業據上訴人即被告劉吉祥（下稱被告）於偵
    查、原審及本院審理中均坦承不諱（見他字卷第481至483頁
    、原審卷第95、133頁、本院卷第54、60、61頁），核與證
    人林○○警詢及偵查中之證述（見他卷第9至14、23至29、133
    至136頁）、證人劉○○警詢之證述（見他卷第293至296頁）
    、證人劉○○警詢之證述（見他卷第307至309頁）大致相符。
    並有第六分局110年2月24日偵查報告（見他卷第5至7頁）、
    臺中市政府警察局第六分局搜索扣押筆錄、扣押物品目錄表
    【證人林○○、110/2/24、臺中市○○區○○○路000巷00號前】（
    見他卷第33至37頁）、犯罪事實一㈠：(1)監視器翻拍照片（
    見他卷第73至91頁）(2)LINE對話紀錄（見他卷第407至413
    頁）、犯罪事實一㈡：(1)監視器翻拍照片（見他卷第91頁至
    103頁）(2)LINE及微信對話紀錄（見他卷419至447頁）、犯
    罪事實一㈢：(1)監視器翻拍照片（見他卷第105至111頁）(2
    )微信對話紀錄（見他卷第449至453頁）、車輛查詢清單報
    表（見他卷第113頁）、第六分局110年5月7日偵查報告及被
    告手機、證人林○○手機之翻拍照片（見他卷第349至389、45
    3頁）、衛生福利部草屯療養院110年3月8日草療鑑字第1100
    300032號鑑驗書（見他卷第467頁）、證人林○○之勘察採證
    同意書、真實姓名對照表及驗尿報告（見他卷第469至473頁
    ）在卷可稽，足認被告上開任意性之自白與事實相符，應堪
    採信。
二、又毒品危害防制條例第4條規定之販賣毒品罪，係以行為人
    意圖營利而為販入或賣出毒品，為其要件；與販賣規模、動
    機無涉；其實際上是否因而獲利，以及所獲之利益究竟是來
    自販入、賣出價差、毒品數量折扣，均非所問。又販賣毒品
    係違法行為，非可公然為之，而毒品亦無公定價格，係可任
    意分裝增減分量及純度，且每次買賣之價格、數量，亦隨時
    依雙方之關係深淺、資力、需求量、對行情之認知、來源是
    否充裕、查緝是否嚴緊、購買者被查獲時供述購買對象之可
    能風險之評估等因素，而異其標準，機動調整，非可一概論
    之。實務上販賣之利得，除非經行為人詳細供出所販賣之毒
    品之進價及售價，且數量俱臻明確外，實難察得其交易實情
    ，然販賣者從價差或量差中牟利，方式雖異，惟其販賣行為
    意在營利則屬同一。從而，舉凡「有償交易」，除足以反證
    行為人確係另基於某種非圖利本意之關係外，通常尚難因無
    法查悉其精確之販入價格，作為是否高價賣出之比較，諉以
    無營利之意思，而阻卻販賣犯行之追訴。本件被告於本院審
    理時供稱：本案販賣第二級毒品甲基安非他命是因為供自己
    施用，賺取量差，我買的時候很貴，錢不夠所以賣來貼補
　　等語（見本院卷第60頁）；復衡以販賣毒品罪於我國查緝甚
    嚴且罪刑甚重，倘其中並無任何利益、好處可圖，被告應不
    至於甘冒為警查緝風險而無償將毒品給予他人，足見被告上
    開販賣毒品予他人，主觀上確有營利之意圖，應可認定。綜
    上所述，被告上開販賣第二級毒品之犯行，事證明確，均堪
    認定，應予依法論科。
三、論罪科刑：
  ㈠核被告上開所為，均係犯毒品危害防制條例第4條第2項販賣
    第二級毒品罪。被告因販賣而持有第二級毒品之低度行為，
    為其販賣之高度行為所吸收，不另論罪。
  ㈡被告上開3次販賣第二級毒品行為，犯意各別，行為互殊，應
    予分論併罰。
  ㈢被告前曾因施用第二級毒品案件，經臺灣臺中地方法院豐原
    簡易庭以109年度豐簡字第610號判處有期徒刑2月，109年10
    月21日確定，109年11月23日易科罰金執行完畢，有臺灣高
    等法院被告前案紀錄表在卷可稽，其於執行完畢後5年內故
    意再犯本案有期徒刑以上之罪，為累犯，參酌大法官釋字第
    775號解釋之意旨，本院認被告前揭犯行，與本案犯行，均
    同為毒品犯罪，有其特別惡性及對刑罰反應力薄弱之情況，
    認加重最低本刑並無罪刑不相當之情形，除無期徒刑部分依
    刑法第65條第1項不得加重外，就所犯販賣第二級毒品罪部
    分均應依刑法第47條第1項之規定加重其最低本刑。
  ㈣按毒品危害防制條例第17條第2項規定：「犯第四條至第八條
    之罪於偵查及歷次審判中均自白者，減輕其刑。」所稱於偵
    查及審判中自白，係指被告對於構成犯罪要件之事實向職司
    偵查、審判之公務員坦白陳述而言。苟被告於偵查及審判中
    均曾自白，即應依上開規定減輕其刑。並不以始終自白為必
    要，縱自白之前、後，有否認之辯詞，亦不影響已自白之效
    力。經查，本件被告於歷次警詢均否認有何販賣第二級毒品
    之犯行，偵查中檢察官訊問時，起初亦均否認犯行，惟於11
    0年6月16日檢察官訊問時，則自白起訴書所載3次販賣第二
    級毒品予林○○等情均為事實，確有此事，且為一手交錢一手
    交貨，對於3次販賣第三級毒品，乃意圖營利且已既遂，均
    予以坦承（見他字卷第481、483頁），自屬偵查中自白犯罪
    ，不因先前否認犯罪而有影響；又被告經起訴後，於原審及
    本院審理時，歷次亦均坦承全部犯行（見原審卷第95、133
    頁、本院卷第第54、60、61頁），是本案被告3次犯行，依
    法均屬偵查及審判中均自白販賣第二級毒品罪，爰均依毒品
    危害防制條例第17條第2 項，減輕其刑，並依法先加重（不
    得加重部分除外）後減輕其刑。
  ㈤又按毒品危害防制條例第17條第1項規定：「犯第4條至第8條
    、第10條或第11條之罪，供出毒品來源，因而查獲其他正犯
    或共犯者，減輕或免除其刑」。經查，本件經原審向檢警函
    詢本案被告販賣第二級毒品3次，有無因被告供述而查獲毒
    品來源等情，分別經臺中市政府警察局第六分局及檢察官回
    覆並無查獲其他正犯或共犯（見原審卷第45、85頁），自無
    毒品危害防制條例第17條第1項之適用。
　㈥另按刑法第59條之酌量減輕其刑，必須犯罪另有特殊之原因
    與環境，在客觀上足以引起一般同情，認為即使予以宣告法
    定最低度刑期尤嫌過重者，始有其適用。此所謂法定最低度
    刑，固包括法定最低本刑；惟遇有其他法定減輕之事由者，
    則應係指適用其他法定減輕事由減輕後之最低度刑而言。倘
    被告別有其他法定減輕事由者，應先適用法定減輕事由減輕
    其刑後，猶認其犯罪之情狀顯可憫恕，即使科以該減輕後之
    最低度刑仍嫌過重者，始得適用刑法第59條規定酌量減輕其
    刑。經查，被告本案販賣第二級毒品犯行，經依前揭法定減
    刑事由減刑後，已屬寬減，其不思以正常管道賺取金錢，販
    賣第二級毒品賺取利益，對社會治安及他人身心之戕害匪淺
    ，本案審理範圍內亦有多達3次販毒行為，被告過去亦有多
    次毒品犯罪之前科紀錄，且109年4月間被告因販賣第二級毒
    品行為，經臺灣臺中地方法院以109年度訴字第2192號判處
    定應執行4年2月，110年1月15日確定，判決確定後至發監執
    行前被告又再犯本案3次販毒行為，毫無反省之意，客觀上
    並無任何情輕法重，足以引起一般同情之可堪憫恕情形，被
    告犯罪當時亦無特殊之原因與環境，在客觀上足以引起一般
    同情而顯然可憫，難認即使科以該減輕後之最低度刑仍嫌過
    重，當無該條文之適用，附此敘明。
四、原審經審理結果，認被告上開犯行罪證明確，並審酌被告明
    知甲基安非他命係國家嚴厲查緝之毒品，不得任意持有、販
    賣，且毒品具有高度之成癮性及濫用性，對身體健康有嚴重
    危害，竟仍貪圖販賣毒品之利益，販賣第二級毒品3次，分
    別獲利約4,000元、6,500元、6,500元，所為應予非難；又
    審酌被告偵查中起初否認犯行，後續方坦承，審判中則坦承
    全部犯行之犯後態度。以及審酌被告除前揭構成累犯之前科
    紀錄外，另有違反毒品危害防制條例、不能安全駕駛等前科
    紀錄之素行。暨審酌被告於原審審理時所供述之教育程度、
    職業、家庭經濟狀況等一切情狀，分別量處如附表所示之刑
    。又定執行刑之輕重，固屬事實審法院職權裁量之範圍，惟
    並非概無法律上之限制，仍應受比例原則及公平原則之拘束
    。刑法第51條第5款規定「於各刑中之最長期以上，各刑合
    併之刑期以下，定其刑期。但不得逾30年。」係採「限制加
    重原則」規範有期徒刑定應執行刑之法定範圍，以免一律將
    宣告刑累計執行，致刑責偏重而過苛，不符現代刑罰之社會
    功能。從而數罪併罰定應執行刑之裁量，應兼衡罪責相當及
    特別預防之刑罰目的，綜合考量行為人之人格及各罪間之關
    係，具體審酌各罪侵害法益之異同、對侵害法益之加重效應
    及時間、空間之密接程度，注意維持輕重罪間刑罰體系之平
    衡。其依刑法第51條第5款定執行刑者，宜注意刑罰邊際效
    應隨刑期而遞減及行為人所生痛苦程度隨刑期而遞增之情形
    ，考量行為人復歸社會之可能性，妥適定執行刑。除不得違
    反刑法第51條之外部界限外，尤應體察前述法律規範本旨，
    謹守法律內部性界限，以達刑罰經濟及恤刑之目的（最高法
    院108年台上字第4405號判決參照）。審酌被告3次販賣第二
    級毒品之犯行，販賣對象同一，販賣時間集中在數日內，合
    計販賣獲取17,000元等情，定應執行之刑有期徒刑6年。另
    說明沒收部分：㈠犯罪所得，屬於犯罪行為人者，沒收之。
    於全部或一部不能沒收或不宜執行沒收時，追徵其價額。刑
    法第38條之1第1、3項分別定有明文。經查，被告本案3次販
    賣第二級毒品，分別係以4,000元、6,500元、6,500元交易
    ，並且均已實際收取價金，均坦承不諱，此屬被告販賣第二
    級毒品之犯罪所得，未經扣案，仍應予沒收，於全部或一部
    不能沒收或不宜執行沒收時，追徵其價額。㈡犯毒品危害防
    制條例第4條第2項販賣第二級毒品之罪者，其供犯罪所用之
    物，不問屬於犯罪行為人與否，均沒收之，同條例第19條第
    1項定有明文。經查，扣案之被告所有金色、黑色IPHONE手
    機各1支（見原審卷第497頁），為被告另案入監時攜入監所
    ，經被告同意後由檢察官指揮員警對手機取證，其中金色之
    IPHONE手機有被告以LINE暱稱「夯夯」及微信暱稱「隨緣」
    與購毒者林○○（LINE暱稱「○○」、微信暱稱「心情」）之對
    話紀錄，有扣案手機截圖可憑（見他字卷第351至371頁），
    雖被告將LINE110年2月17日前及微信110年2月23日前之對話
    均刪除，但比對林○○之手機，林○○確實是與暱稱夯夯之被告
    用LINE聯絡以及與微信暱稱隨緣之被告聯絡本案3次買賣毒
    品事宜，有林○○手機截圖可憑（見他字卷第393至453頁），
    是扣案之被告所有金色之IPHONE手機，為被告本案3次販毒
    行為所用之物，自應予沒收。另扣案之黑色IPHONE手機，與
    本案無關，爰不為沒收之宣告等情，核其認事、用法、量刑
    均無不當。
五、被告上訴雖謂：原審量刑過重，請求從輕量刑云云。惟按量
    刑之輕重係屬事實審法院得依職權自由裁量之事項，茍已斟
    酌刑法第57條各款所列情狀而未逾法定刑度，即不得遽指為
    違法（最高法院72年度台上字第6696號、75年度台上字第70
    33號判例可資參照）。又在同一犯罪事實與情節，如別無其
    他加重或減輕之原因，下級審法院量定之刑，亦無過重或失
    輕之不當情形，則上級審法院對下級審法院之職權行使，原
    則上應予尊重（最高法院85年度台上字第2446號判決亦可參
    照）。本件原審判決已依刑法第57條之規定審酌被告上開一
    切情狀而量處上述罪刑，核其認事用法並無不當，所處之刑
    符合「罰當其罪」之原則，並無輕重失衡之情形，是被告上
    訴認原判決所量處之刑度過重，為無理由，應予駁回。
據上論斷，應依刑事訴訟法第368條，判決如主文。
本案經檢察官鄒千芝提起公訴，檢察官陳佳琳到庭執行職務。
中　　華　　民　　國　　111 　年　　2 　　月　　15　　日
            刑事第五庭    審判長法　官  鄭  永  玉
    　　　　　　　　　　　　　　法　官  周  莉  菁
  　　　　　　　　　　　　　　　法　官  卓  進  仕
以上正本證明與原本無異。     
如不服本判決應於收受送達後20日內向本院提出上訴書狀，其未
敘述上訴之理由者，並得於提起上訴後20日內向本院補提理由書
（均須按他造當事人之人數附繕本）「切勿逕送上級法院」。
因疫情而遲誤不變期間，得向法院聲請回復原狀。
                                書記官  廖  家  莉 
　　　　　　　　　　　　　　　　
中　　華　　民　　國　　111 　年　　2 　　月　　15　　日


附錄本案論罪科刑法條：
毒品危害防制條例第4條
製造、運輸、販賣第一級毒品者，處死刑或無期徒刑；處無期徒
刑者，得併科新臺幣3千萬元以下罰金。
製造、運輸、販賣第二級毒品者，處無期徒刑或10年以上有期徒
刑，得併科新臺幣1千5百萬元以下罰金。
製造、運輸、販賣第三級毒品者，處7年以上有期徒刑，得併科
新臺幣1千萬元以下罰金。
製造、運輸、販賣第四級毒品者，處5年以上12年以下有期徒刑
，得併科新臺幣5百萬元以下罰金。
製造、運輸、販賣專供製造或施用毒品之器具者，處1年以上7年
以下有期徒刑，得併科新臺幣1百50萬元以下罰金。
前五項之未遂犯罰之。
附表：
編號 犯罪事實 宣告刑 1 一、（一） 劉吉祥犯販賣第二級毒品罪，累犯，處有期徒刑伍年肆月。扣案之金色IPHONE手機壹支沒收。未扣案之新臺幣肆仟元沒收，於全部或一部不能沒收或不宜執行沒收時，追徵其價額。 2 一、（二） 劉吉祥犯販賣第二級毒品罪，累犯，處有期徒刑伍年伍月。扣案之金色IPHONE手機壹支沒收。未扣案之新臺幣陸仟伍佰元沒收，於全部或一部不能沒收或不宜執行沒收時，追徵其價額。 3 一、（三） 劉吉祥犯販賣第二級毒品罪，累犯，處有期徒刑伍年伍月。扣案之金色IPHONE手機壹支沒收。未扣案之新臺幣陸仟伍佰元沒收，於全部或一部不能沒收或不宜執行沒收時，追徵其價額。